臺灣彰化地方法院刑事判決　　　　　　　96年度訴字第2335號
公　訴　人　臺灣彰化地方法院檢察署檢察官
被　　　告　甲○○
上列被告因違反毒品危害防制條例等案件，經檢察官提起公訴（
96 年 度毒偵字第4783、4784、5159號），本院依簡式審判程序
判決如下：
    主  文
甲○○施用第一級毒品，累犯，處有期徒刑壹年；減為有期徒刑
陸月。又施用第一級毒品，累犯，處有期徒刑拾月。又施用第一
級毒品，累犯，處有期徒刑拾月。應執行有期徒刑貳年。
    犯罪事實
一、甲○○前於民國91年間，因竊盜案件，經本院以91年度易字
    第942 號判決處有期徒刑1 年2 月確定，經送監執行，於92
    年11月22日縮短刑期期滿執行完畢。又因施用毒品案件，經
    本院以91年度毒聲字第2478號裁定送觀察、勒戒後，因評定
    認無繼續施用毒品之傾向，於91年12月1 日執行完畢釋放，
    並由臺灣彰化地方法院檢察署檢察官以91年度毒偵字第2171
    號為不起訴處分確定。又於93年間，因施用毒品案件，經本
    院以93年度訴字第1081號判決判處有期徒刑8 月確定。嗣再
    因施用毒品案件，經臺灣高等法院臺中分院以94年度上訴字
    第677 號判決判處有期徒刑1 年確定，上開2 罪接續執行，
    於95年6 月1 日縮短刑期假釋付保護管束，並於95年9 月2
    日假釋期滿未經撤銷視為徒刑執行完畢。仍不知警惕，於上
    開觀察、勒戒執行完畢釋放後5 年內，分別為下列行為：
（一）於96年3 月20日下午4 時許，基於施用第一級毒品海洛因
      之犯意，在彰化縣鹿港鎮○○街路旁某處，將海洛因摻水
      置入注射針筒內，以注射於手臂血管之方式，施用海洛因
      1 次；嗣於96年3 月23日上午10時50分許，為警在彰化縣
      鹿港鎮○○街33號前查獲，經採集其尿液送驗結果，呈可
      待因及嗎啡陽性反應，查悉上情。
（二）另於96年5 月21日上午11時40分許，在彰化縣鹿港鎮○○
      路○ 段加油站旁，偶遇姓名、年籍不詳綽號「阿凱」之成
      年男子，向其購買海洛因1 包後，即另起施用第一級毒品
      海洛因之犯意，於96年5 月21日下午3 時許，在彰化縣鹿
      港鎮○○街路旁某處，將海洛因摻水置入注射針筒內，以
      注射於手臂血管之方式，施用海洛因1 次；嗣於96年5 月
      22日上午8 時50分許，為警在彰化縣鹿港鎮○○路路旁盤
      查，在有偵查犯罪職權之機關或個人發覺其犯罪前，自動
      向彰化縣警察局鹿港分局警員自首其施用第一級毒品犯行
      ，主動接受裁判，經採集其尿液送驗結果，呈可待因及嗎
      啡陽性反應。
（三）復於96年5 月30日上午9 時40分許，在彰化縣鹿港鎮○○
      路○ 段加油站旁，偶遇姓名、年籍不詳綽號「阿明」之男
      子，向其購買海洛因1 包後，即另起施用第一級毒品海洛
      因之犯意，於同日上午10時許，在彰化縣鹿港鎮○○路路
      旁某處，以將海洛因摻水置入注射針筒內注射手臂方式，
      施用海洛因1 次；嗣於96年5 月31日上午8 時30分許，為
      警在彰化縣鹿港鎮○○路路旁盤查，在有偵查犯罪職權之
      機關或個人發覺其犯罪前，自動向彰化縣警察局鹿港分局
      警員自首其施用第一級毒品犯行，主動接受裁判，經採集
      其尿液送驗結果，呈可待因及嗎啡陽性反應。
二、案經彰化縣警察局鹿港分局報告臺灣彰化地方法院檢察署檢
    察官偵查起訴。
    理  由
一、上揭犯罪事實業據被告甲○○於警詢及本院審理時坦承不諱
    （見警卷，本院96年12月7 日準備程序及審判筆錄），經查
    ：
（一）被告於96年3 月23日上午11時24分許、96年5 月22日上午
      8 時55分許、96年5 月31日上午8 時50分許為警所採集之
      尿液，經檢驗結果均呈現嗎啡及可待因陽性反應，有彰化
      縣警察局鹿港分局委託檢驗尿液代號與真實姓名對照認證
      表2 紙、詮昕科技股份有限公司濫用藥物尿液檢驗報告、
      應受尿液採驗人尿液檢體採集送驗紀錄表各3 紙（均見警
      卷）附卷可稽，足認被告上開自白與事實相符，堪予採信
      。
（二）另按刑法第62條所謂「發覺」，固非以有偵查犯罪職權之
      機關或人員確知其人犯罪無誤為必要，而於對其發生嫌疑
      時，即得謂為已發覺；但此項對犯人之嫌疑，仍須有確切
      之根據得為合理之可疑者，始足當之，若單純主觀上之懷
      疑，要不得謂已發生嫌疑（最高法院72年度臺上字第641
      號判例意旨參照）。本件被告所為犯罪事實欄一、（二）
      、（三）所載犯行，分別係於96年5 月22日上午8 時50分
      許為警在彰化縣鹿港鎮○○路路旁盤查，及於96年5 月31
      日上午8 時30分許為警在彰化縣鹿港鎮○○里○○路路旁
      盤查，皆在有偵查犯罪職權之機關或個人發覺其犯罪前，
      自動向彰化縣警察局鹿港分局警員自首其上開2 次施用第
      一級毒品犯行，分別有彰化縣警察局鹿港分局警備隊96年
      5 月22日、96年5 月31日第1 次詢問筆錄附卷可稽（見警
      卷），足認被告確係在警員未發現有確切之根據得為合理
      懷疑其有本案犯罪事實欄一、（二）、（三）所載犯行前
      ，即主動供述該2 次施用第一級毒品海洛因犯行，就該2
      次施用毒品犯行，自係屬符合自首之要件無誤。
（三）被告前因施用毒品案件，經本院以91年度毒聲字第2478號
      裁定送觀察、勒戒後，認無繼續施用毒品之傾向，於91年
      12月1 日執行完畢釋放，並由臺灣彰化地方法院檢察署檢
      察官以91年度毒偵字第2171號為不起訴處分確定等情，有
      臺灣高等法院被告前案紀錄表、臺灣高等法院在監在押全
      國紀錄表在卷可憑，被告於前開觀察、勒戒執行完畢釋放
      後，5 年內再犯本件3 次施用毒品犯行，堪可認定。
（四）綜上，本件事證明確，被告犯行洵堪認定，應依法論科。
二、按海洛因為毒品危害防制條例第2 條第2 項第1 款所規定之
    第一級毒品，被告先後3 次施用海洛因之行為，均係犯毒品
    危害防制條例第10條第1 項施用第一級毒品罪。被告先後3
    次為供施用而分別持有該毒品之低度行為，應各為施用之高
    度行為所吸收，均不另論罪。又按刑法第56條刪除連續犯規
    定之修正理由，係將應各自獨立評價之數罪，回歸本應賦予
    複數法律效果之原貌，因此，就刑法修正施行後多次施用毒
    品之犯行，除符合接續犯之要件外，則應一罪一罰，始符合
    立法本旨（最高法院96年度第9 次刑事庭會議決議意旨參照
    ）。本件被告先後3 次施用毒品犯行，時間相距分別達10日
    乃至2 月之久，難認有何時間密接之情，且被告亦自承：伊
    於96年5 月21日、96年5 月30日所施用之海洛因，分別係於
    各該日上午，在彰化縣鹿港鎮○○路○ 段加油站旁，各偶遇
    姓名、年籍不詳綽號「阿凱」、「阿明」之成年男子，而分
    別向上開2 人購買海洛因1 包施用等語（均見警詢筆錄）；
    被告既係於各該日上午偶遇「阿凱」、「阿明」，向渠等取
    得毒品後，方另起施用犯意而施用海洛因，則其先後3 次施
    用海洛因，顯係基於不同行為決意之各別行為，亦與接續犯
    係一行為之數個舉動接續進行有異，揆諸前揭說明，其3 次
    施用毒品犯行，應予分論併罰。被告前於91年間，因竊盜案
    件，經本院以91年度易字第942 號判決處有期徒刑1 年2 月
    ，經送監執行，於92年11月22日縮短刑期執行完畢；又於93
    年間，因施用毒品案件，經本院以93年度訴字第1081號判決
    判處有期徒刑8 月確定，再因施用毒品案件，經臺灣高等法
    院臺中分院以94年度上訴字第677 號判決判處有期徒刑1 年
    確定，上開施用毒品2 罪接續執行，於95年6 月1 日縮短刑
    期假釋付保護管束，並於95年9 月2 日假釋期滿未經撤銷視
    為徒刑執行完畢，有臺灣高等法院被告前案紀錄表可稽，被
    告於有期徒刑執行完畢5 年內又故意再犯本案之3 罪，均為
    累犯，皆應依刑法第47條第1 項規定，加重其刑。被告對有
    偵查犯罪職權之機關或個人未發覺之本案犯罪事實欄一、（
    二）、（三）所載施用毒品犯行之2 罪，均自首而接受裁判
    ，已如前述，皆應依刑法第62條前段規定，減輕其刑，至此
    2 部分刑有加重減輕者，皆依法先加後減之。爰審酌被告曾
    因施用毒品經送觀察、勒戒，仍未知警惕，又再犯本案之3
    罪，足見其雖經觀察、勒戒之治療程序，仍未徹底戒除惡習
    遠離毒害，顯未能善體國家設置觀察、勒戒機構，協助毒品
    施用者戒除毒害之良法美意，惟施用毒品本質上係戕害自身
    健康之行為，尚未嚴重破壞社會秩序或侵害他人權益，及本
    件施用海洛因之次數各為1 次，暨其犯罪之動機、目的、所
    生危害及犯罪後坦承犯行態度良好等一切情狀，分別量處如
    主文所示之刑，並定其應執行刑，以示懲儆。
三、按犯罪在96年4 月24日以前者，所宣告之有期徒刑、拘役或
    罰金，除中華民國九十六年罪犯減刑條例另有規定外，減其
    刑期或金額2 分之1 ，同條例第2 條第1 項第3 款定有明文
    。本件被告犯罪事實欄一、（一）所示犯行之犯罪時間在96
    年4 月24日以前，所犯毒品危害防制條例第10條第1 項之施
    用第一級毒品罪，復無不得減刑之例外情形，應依上開規定
    減其宣告刑2 分之1 ，即減處為有期徒刑6 月。惟犯罪事實
    欄一、（二）、（三）所示犯行之犯罪時間均非在96年4 月
    24日以前，皆不符合中華民國九十六年罪犯減刑條例之減刑
    條件，均無從依上開條例減刑，附此敘明。
據上論斷，應依刑事訴訟法第273 條之1 第1 項、第299 條第1
項前段，毒品危害防制條例第10條第1 項、第23條第2 項，刑法
第11條前段、第47條第1 項、第62條前段、第51條第5 款，中華
民國九十六年罪犯減刑條例第2 條第1 項第3 款、第7 條，判決
如主文。
本案經檢察官余建國到庭執行職務。
中　　華　　民　　國　　96　　年　　12　　月　　21　　日
                  刑事第五庭  法  官  楊舒嵐
以上正本證明與原本無異。
如不服本判決，應於判決送達後10日內，向本院提出上訴書狀，
上訴書狀應「敘述具體上訴理由」，並按他造當事人之人數附繕
本。「切勿逕送上級法院」。
中　　華　　民　　國　　96　　年　　12　　月　　21　　日
                              書記官  張木松
附錄論罪科刑法條：
毒品危害防制條例第10條第1項
施用第一級毒品者，處 6 月以上 5 年以下有期徒刑。
